【裁判字號】    88,重上更(四),303
【裁判日期】    890223
【裁判案由】    懲治盜匪條例
【裁判全文】
臺灣高等法院臺南分院刑事判決        八十八年度重上更(四)字第三○三號    Ｇ
      上  訴  人  臺灣嘉義地方法院檢察署檢察官
      上  訴  人
      即  被  告  甲  ○  ○
      指定辯護人  本院公設辯護人  己  ○  ○
右上訴人等因被告盜匪等案件，不服臺灣嘉義地方法院八十六年度訴字第二一七號中
華民國八十六年六月十八日第一審判決（起訴案號：臺灣嘉義地方法院檢察署八十六
年度偵字第八一○號），提起上訴，經判決後，由最高法院第四次發回更審，本院判
決如左：
      主      文
原判決關於甲○○盜匪部分撤銷。
甲○○意圖為自己不法所有，以脅迫致使不能抗拒而取他人之物，處有期徒刑伍年。
      事      實
一、甲○○前因殺人罪經最高法院判處有期徒刑九年六月，甫於民國（下同）八十五
    年四月二十日假釋出獄，猶不知悔改，自八十五年八月至八十六年一月二十三日
    下午四時許，在嘉義市後庄某地及桃園縣蘆竹鄉坑子村三三號等處，連續非法吸
    用化學合成麻醉藥品安非他命多次（此部分已判決確定），引致為精神耗弱之人
    。於八十六年一月二十三日晚上七時十五分許，在嘉義縣大林鎮南華管理學院大
    門前，攔阻乙○○所有車號ＥＤ－八七七○號自小客車，並伸手欲拉車門然未得
    逞，又強行趴上該車引擎蓋上，欲搶奪該車，適該校校門警衛丁○○前往阻止，
    始未得逞（搶奪部分亦處刑確定）。甲○○竟另行起意，意圖為自己不法所有，
    向丁○○脅迫稱：「我身上有帶槍」，喝令丁○○將其停在門口前之ＱＲ－二○
    六一號自小客車鑰匙交出，丁○○因見甲○○口袋內有疑似兇器，乃心生畏懼，
    致不能抗拒而交付該車之鑰匙，任由江某強取該車揚長而去。甲○○於強取該車
    後，明知本身無汽車駕駛執照，竟駕該贓車橫衝直撞，於同日晚上七時三十分左
    右，行經嘉義縣大林鎮頂員林八九號旁，衝撞戊○○住家圍牆，致該圍牆坍崩，
    適丙○○駕駛ＳＣ－二○七一號自小客車行經該處，甲○○又基於前開搶奪之概
    括犯意，以車禍有人受傷為由，攔下丙○○之汽車，請丙○○下車幫忙，甲○○
    則趁丙○○下車不備之際衝入該車內，並反鎖車門後，加速開車逃逸離去（此部
    分亦處刑確定），途中並撞上ＲＵ－五五五○號小貨車 (未據告訴）。嗣於同日
    晚上八時十分許，甲○○駕該贓車撞毀國立中正大學側門後，又在該校內橫衝直
    撞，撞毀該校園內阻絕柱乙支，之後甲○○於棄車逃逸時為警查獲，並扣得上開
    車號ＳＣ－二○七一號之贓車。
二、案經被害人丁○○訴請嘉義縣警察局民雄分局移送臺灣嘉義地方法院檢察署檢察
    官偵查起訴。
      理      由
一、訊之上訴人即被告甲○○矢口否認有盜匪之犯行，辯稱：伊沒有強盜之故意，其
    因吸用安非他命後已不知人事，才會犯下這一連串的案子，伊身上並無兇器，不
    可能傷人，且警訊時其人亦未清醒云云。但查：（一）右揭被告盜匪部分，業據
    被告於警訊時坦承不諱，核與被害人丁○○於本院前審調查時指訴之情節相符（
    見本院八十七年十月三十日訊問筆錄），復有現場相片多張及丁○○所立具之贓
    物認領保管書一紙在卷可資佐證。（二）被告於警訊時並非已不知人事，有其警
    訊時之錄音帶一捲為證，復經原審當庭播放無訛。且被害人丁○○亦供稱被告當
    時應知其之行為（見原審八十六年三月二十八日訊問筆錄），是被告辯稱其當時
    神智不清，不知所為何事，顯不可採。（三）被告並無汽車駕照，竟強盜丁○○
    之自小客車橫衝直撞，而於毀損戊○○之圍牆後，仍以車禍有人受傷為由，攔下
    丙○○之汽車，佯請丙○○下車幫忙，再搶其車，並反鎖車門後，揚長而去。
    益證被告行為時尚非心神喪失而不知人事，殆無庸疑。（四）次查，被告甲○○
    於八十六年一月二十三日下午四時許，連續非法吸用化學合成麻醉藥品安非他命
    多次，引致精神耗弱狀態。其於行為當時，應屬精神耗弱之人。此有國立成功大
    學醫學院附設醫院八十九年一月二十日（八九）成附醫精神字第○六二一號精神
    鑑定報告書附卷可憑。是被告前開已不知人事，否認有盜匪之犯行之辯解，純屬
    畏罪卸責之詞，要不足取。本件被告甲○○意圖為自己不法所有，以脅迫致丁○○不能抗拒而取其汽車，事證明確，被告盜匪犯行，堪以認定。
二、查被告甲○○意圖為自己不法所有，以脅迫致丁○○不能抗拒而取其汽車，係犯
    懲治盜匪條例第五條第一項第一款之普通盜匪罪。被告甲○○於行為當時已屬精
    神耗弱狀態，爰依刑法第十九條第二項規定減輕其刑。原審予以論罪科刑，固非
    無見。然查，（一）懲治盜匪條例案件，適用刑法總則之規定時，應引用懲治盜
    匪條例第八條，不能引用刑法第十一條，原審依懲治盜匪條例論處罪刑，竟不引
    用懲治盜匪條例第八條，而引用刑法第十一條，顯屬適用法則不當。（二）被告
    甲○○於行為當時已屬精神耗弱狀態，此有國立成功大學醫學院附設醫院精神鑑
    定報告書附卷可佐，已如前述，原審未予鑑定細查，自嫌速斷。被告甲○○上訴
    ，否認盜匪犯行，雖無可取。而檢察官上訴意旨，以原判決量刑過輕，指摘原判
    決不當，亦無理由。惟原判決此部分既有上述可議之處，自應就此部分予以撤銷
    改判，爰審酌被告因殺人罪現尚假釋中，不知悛悔，再犯本罪，及其生活狀況、
    智識程度、手段、犯罪時所受之刺激、犯罪後之態度等一切情狀，量處有期徒刑
    五年，藉資警戒。
據上論結，應依刑事訴訟法第三百六十九條第一項前段、第三百六十四條、第二百九
十九條第一項前段、懲治盜匪條例第五條第一項第一款、第八條、刑法第十九條第二
項，判決如主文。
本案經檢察官張佩珍到庭執行職務。
中    華    民    國      八十九      年      二      月      二十三    日
                                  臺灣高等法院臺南分院刑事第三庭
                                      審判長法官  黃    聰    明
                                            法官  黃    三    哲
                                            法官  林    勝    木
右正本證明與原本無異。
如不服本判決，應於判決送達後十日內向本院提出上訴狀，其未敘述理由者並應於提
出上訴狀後十日內向本院補提理由書（應附繕本)。
                                      法院書記官  吳    秋    賢
中    華    民    國      八十九      年      二      月      二十三    日
附錄法條：
懲治盜匪條例第五條第一項：有左列行為之一者，處無期徒刑或七年以上有期徒刑：
                  第一款：意圖為自己或第三人不法所有，以強暴、脅迫、藥劑、
                          催眠術或他法致使不能抗拒而取他人之物或使其交付者
                          。


司法院資訊處製作；財團法人民間司法改革基金會備份。
